臺灣臺南地方法院臺南簡易庭民事判決
110年度南簡字第1481號
原      告  邱文姿   
被      告  黃雅芳   
訴訟代理人  蕭麗琍律師
被      告  劉佳欣   
訴訟代理人  高亦昀律師  
            查名邦律師
複代理人    曾彥鈞律師
上列當事人間請求損害賠償事件，原告提起刑事附帶民事訴訟，
經本院刑事庭裁定移送前來（110年度附民字第231號），本院於
民國111年1月12日言詞辯論終結，判決如下：
    主      文
原告之訴及假執行之聲請均駁回。 
訴訟費用由原告負擔。
    事實及理由
一、原告起訴主張：
　㈠被告劉佳欣前為星展（台灣）商業銀行台南分行（以下稱星
    展銀行）之理財專員，被告黃雅芳為作業主管，於民國105
    年2月間，劉佳欣知悉原告邱文姿(下皆逕稱其名)為星展銀
    行客戶，乃向邱文姿推銷高風險之金融商品，並告知邱文姿
    可提供其在花旗（台灣）商業銀行（以下稱花旗銀行）之存
    款證明或房地產資產證明、金融商品交易證明，便得以購買
    境外結構性商品。邱文姿遂於105年2月25日向花旗銀行申請
　　中英文帳戶餘額證明及5筆交易投資確認書，花旗銀行105年
    3月1日製發「海外債券」投資確認書3張、「股權/基金連結
    外結構型商品」強制贖回確認書1張、「外國債券」贖回確
    認書1張，並將上開資料交付劉佳欣以向星展銀行申請「專
    業投資人」資格。劉佳欣收取上開證明文件後，即交付黃雅
    芳進行審查，黃雅芳未注意申請文件其中邱文姿於花旗銀行
    申請之「股權/基金連結外結構型商品」強制贖回確認書1張
    、「外國債券」贖回確認書均係贖回非購買，不符合專業投
    資人之資格條件，即製作邱文姿之財力證明，而核予審查通
    過。邱文姿於取得「專業投資人」之資格後，亦進行投資。
　㈡嗣後黃雅芳檢視邱文姿申請文件時發現其中邱文姿於花旗銀
    行申請之「股權/基金連結外結構型商品」強制贖回確認書1
    張、「外國債券」贖回確認書1張(下稱系爭贖回確認書)均
    係贖回非申購，不符合專業投資人之資格條件，恐遭主管機
    關稽查，為彌補審核之失誤，乃與劉佳欣商議如何處理，黃
    雅芳、劉佳欣竟共同基於變造私文書之犯意聯絡，未要求邱
    文姿再提供該2筆投資之投資確認書，而由黃雅芳將系爭贖
    回確認書以剪貼之方式，將系爭贖回確認書變造成投資確認
    書，再由劉佳欣在變造之投資確認書上簽名。
　㈢邱文姿於107年8月16日經劉佳欣遊說而購買產品代號DSNT061
    73之境外結構型商品(下稱系爭結構型商品)，申購價格為人
    民幣130萬元，系爭結構型商品於108年3月28日轉換為一檔A
    PA美國股票，股數為5,473股(下稱系爭股票)。109年2月因
    為疫情造成系爭股票瞬間重挫，經過星展銀行簡訊通知，邱
    文姿才知悉有損害，並未超過民法侵權行為之2年時效。以
    當初購買系爭結構型商品時之人民幣130萬元匯率計算，購
    買價格為新臺幣(下同)5,838,300元【計算式：1,300,000元
    4.491】，截至110年5月14日止，系爭股票現值為1股20.4
    美金，以美金匯率計算，股票持有現值為3,116,687元【計
    算式：5,473股20.4元27.915，元以下四捨五入】。故邱
    文姿虧損金額為2,721,613元【計算式：5,838,300-3,116,6
    87】。
　㈣邱文姿於108年1月22日與星展銀行和解時，並不知道黃雅芳
    參與本件犯行，因此並未將黃雅芳並列在排除條款，自不能
    因此認為黃雅芳不需要負連帶賠償責任。
　㈤邱文姿本無投資衍生性金融商品之充分知識經驗，亦不符合
    專業投資人資格，然因被告2人之行為使得邱文姿於不知情
    狀況下長期購買高風險商品，致邱文姿受有高額財產上損害
    ，被告2人自應連帶負擔損害賠償責任，爰依法請求被告2人
    連帶給付2,721,613元，及自刑事附帶民事起訴狀繕本送達
    翌日起至清償日止，按週年利率百分之5計算之利息；願供
    擔保，請准宣告假執行(見附民卷第5頁)。
二、被告則以：
　㈠黃雅芳部分：
　⒈黃雅芳在發現邱文姿所提出之系爭贖回確認書不符合專業投
    資人之資格條件時，即已將上情告知劉佳欣，但劉佳欣回稱
    邱文姿已經下單投資，且既有贖回確認書當然先前必有申購
    之記錄，若要補件，會很麻煩。黃雅芳心想若堅持補件，恐
    傷及同事情誼，一時心軟，乃便宜行事，變造系爭贖回確認
    書為投資確認書。
　⒉邱文姿在105年間取得專業投資人之資格後，於105年、106年
    間之投資均有獲利，直至107年因虧損方才提出檢舉。黃雅
    芳在星展銀行內部調查時，即坦承全部事實經過，星展銀行
    嗣於108年1月22日與邱文姿達成和解(下稱系爭同意書)，填
    補邱文姿所受之部分投資損失，邱文姿並同意於簽訂系爭同
    意書後，除劉佳欣之外，不再對星展銀行及其關係企業、星
    展集團員工、負責人、董監事等主張任何權利或再為其他爭
    訟等語。且邱文姿於達成和解後之108年3月28日將系爭結構
    型商品轉換為系爭股票，乃邱文姿自己選擇決定之投資理財
    方式，應自行承擔盈虧。
　⒊邱文姿自承於107年9月發現被騙，而於110年5月18日方提起
    本件刑事附帶民事訴訟請求損害賠償，其請求權已罹於2年
    時效而消滅等語置辯。並聲明：原告之訴及假執行之聲請均
    駁回；願供擔保，請准宣告免為假執行(見本院卷第51頁)。
　㈢劉佳欣部分：
　⒈劉佳欣雖於105年間在黃雅芳所變造之投資確認書簽名並蓋上
    與正本相符章，惟原告亦自承於取得星展銀行專業投資人資
    格後，於105年至106年間之投資均有穩定收益，亦有獲利長
    達2年，豈可於107年至110年間虧損後而將其虧損全數歸責
    於被告2人於105年變造文書之行為，本件原告購買系爭結構
    型商品所造成之損失，顯無相當因果關係。且星展銀行專業
    投資人資格為1年1簽，期滿需邱文姿再行簽立專業投資人資
    格申請書方能延展專業投資人資格，又邱文姿亦自承106至1
    07年仍繼續取得星展銀行專業投資人資格。
　⒉原告具有研究所畢業之高學歷，亦具有相當投資經驗，其顯
    然明知購買各類金融商品，必然存在相當風險性，即便依照
    市場慣例認為風險係數評估較低之商品，都不必然能保證獲
    利或無虧損之發生，市場交易本質上之不確定性，本應由投
    資方自行蒐集資訊，而理財專員之建議僅得參考，投資人仍
    應獨立判斷及承擔風險。
　⒊縱認劉佳欣確有侵權行為，且造成邱文姿之損害，然邱文姿
    在107年12月間就察覺上開黃雅芳變造文書乙節，邱文姿發
    現購買錯誤金融商品後，竟不停損賣出而持續放置迄今，其
    放任損失擴大，就其損害發生自應負責等語置辯。並聲明：
    原告之訴駁回；願供擔保，請准宣告免為假執行(見附民卷
    第37頁)。
三、兩造不爭執事項(見本院卷第97至99頁)：
　㈠劉佳欣前為星展銀行理財專員，黃雅芳為作業主管，於105年
    2月間，劉佳欣知悉邱文姿為星展銀行客戶，並向邱文姿推
    銷高風險之金融商品，並告知邱文姿可提供其在花旗銀行之
    存款證明或房地產資產證明、金融商品交易證明，便得以購
    買境外結構性商品，邱文姿遂於105年2月25日向花旗銀行申
    請中英文帳戶餘額證明及5筆交易投資確認書，花旗銀行105
    年3月1日製發「海外債券」投資確認書3張、「股權/基金連
    結外結構型商品」強制贖回確認書1張、「外國債券」贖回
    確認書1張交付邱文姿，邱文姿並將上開文件交付劉佳欣以
    向星展銀行申請「專業投資人」之資格，劉佳欣收取上開邱
    文姿所交付之證明文件後，即交付作業主管黃雅芳進行審查
    ，黃雅芳未注意申請文件其中邱文姿於花旗銀行申請之「股
    權/基金連結外結構型商品」強制贖回確認書1張、「外國債
    券」贖回確認書均係贖回非購買，不符合專業投資人之資格
    條件，即製作邱文姿之財力證明，而核予審查通過，邱文姿
    於取得「專業投資人」之資格後，亦進行投資。嗣後黃雅芳
    檢視邱文姿申請文件時發現其中邱文姿於花旗銀行申請之「
    股權/基金連結外結構型商品」強制贖回確認書1張、「外國
    債券」贖回確認書均係贖回非申購，不符合專業投資人之資
    格條件，恐遭主管機關稽查，為彌補審核之失誤，乃與劉佳
    欣商議如何處理，黃雅芳、劉佳欣竟共同基於變造私文書之
    犯意聯絡，未要求邱文姿再提供該2筆投資之投資確認書，
    而由黃雅芳將上開2張「股權/基金連結外結構型商品」強制
    贖回確認書、「外國債券」贖回確認書以剪貼之方式，將「
    股權/基金連結外結構型商品」強制贖回確認書變造為「境
    外結構型商品」投資確認書；軟銀集團股份有限公司「外國
    債券」贖回確認書變造為SG12個月澳幣連結股票「境外結構
    型商品」投資確認書，並將2張贖回確認書之細項變造為申
    購之資料再影印，再由劉佳欣在該2張影印好之投資確認書
    上簽名，黃雅芳即將上開2張贖回確認書正本抽換成上有劉
    佳欣簽名變造完成影印之投資確認書，並將資料歸檔存放。
　㈡黃雅芳、劉佳欣上開犯行，業經臺南地檢署檢察官以109年度
    偵字第21701、21703號提起公訴，嗣分別經本院以110年度
    簡字第1749、1984號判決共同犯變造私文書罪確定(下合稱
    系爭刑案) 。
　㈢邱文姿於107年8月16日以人民幣130萬元投資購買代號DSNT06
    173號境外結構型商品，該商品於108年3月28日轉換為APA美
    國股票、股數5,473【即系爭股票】，邱文姿現仍持有系爭
    股票。
　㈣邱文姿係於107年9月25日發現有遭劉佳欣變造私文書之情，
    並向星展銀行提出申訴(見臺南地檢108他1231號卷第64頁)
    。
　㈤邱文姿於108年1月22日與星展銀行簽立系爭同意書(見臺南地
    檢108他1231號卷第227頁、本院卷第105頁)。
　㈥專業投資人是1年1簽，專業投資人資格需每年重新再申請。
四、本院判斷之理由：
　㈠按當事人主張有利於己之事實者，就其事實有舉證之責任；
    但法律別有規定，或依其情形顯失公平者，不在此限，民事
    訴訟法第277條定有明文。又按民事訴訟如係由原告主張權
    利者，應先由原告負舉證之責，若原告先不能舉證，以證實
    自己主張之事實為真實，則被告就其抗辯事實即令不能舉證
    ，或其所舉證據尚有疵累，亦應駁回原告之請求（參最高法
    院109年度台上字第123號判決）。次按因故意或過失，不法
    侵害他人之權利者，負損害賠償責任。故意以背於善良風俗
    之方法，加損害於他人者亦同。違反保護他人之法律，致生
    損害於他人者，負賠償責任。但能證明其行為無過失者，不
    在此限；數人共同不法侵害他人之權利者，連帶負損害賠償
    責任，民法第184條、第185條第1項前段定有明文。查邱文
    姿主張黃雅芳、劉佳欣基於變造私文書之犯意聯絡，由黃雅
    芳將系爭贖回確認書以剪貼之方式，變造為「境外結構型商
    品」投資確認書、SG12個月澳幣連結股票「境外結構型商品
    」投資確認書，再由劉佳欣在該2張影印好之投資確認書上
    簽名等節，為黃雅芳、劉佳欣所不爭執，並經本院調閱系爭
    刑案卷宗核閱無訛，堪予認定。
　㈡次按侵權行為損害賠償責任，須以行為人之不法行為與被害
    人所受損害間具有相當因果關係為其成立要件。所謂相當因
    果關係，係指依經驗法則，綜合行為當時所存在之一切事實
    ，為客觀之事後審查，認為在一般情形上，有此環境，有此
    行為之同一條件，均發生同一之結果者，則該條件即為發生
    結果之相當條件，行為與結果即有相當之因果關係。反之，
    若在一般情形上，有此同一條件存在，而依客觀之審查，認
    為不必皆發生此結果者，則該條件與結果並不相當，不過為
    偶然之事實而已，其行為與結果間即無相當因果關係（最高
    法院110年台上字第61號判決意旨參照）。損害賠償之債，
    以實際上受有損害為成立要件，倘無損害，即不發生賠償問
    題；被害人實際上有否受損害，應視其財產總額有無減少而
    定（最高法院98年度台上字第1516號判決要旨參照）。查專
    業投資人資格是1年1簽，專業投資人資格需每年重新申請；
    邱文姿係於107年8月16日以人民幣130萬元投資購買系爭結
    構型商品等節，為兩造所不爭執，故邱文姿購買系爭結構型
    商品，係以具有107年之專業投資人資格為前提，非以105年
    具有專業投資人資格為要件，是黃雅芳、劉佳欣105年所為
    變造系爭贖回確認書之侵權行為與邱文姿受有系爭結構型商
    品跌價之損害，難認有因果關係。且邱文姿於系爭刑案之詢
    問筆錄亦自承：劉佳欣介紹我在星展銀行買的金融商品，10
    5、106年本來有穩定的收益等語(見附民卷第42、43頁)，益
    徵邱文姿本件所稱之損失，係系爭結構型商品連結標的之跌
    價風險所致。況邱文姿現仍持有系爭股票，亦難認已受有損
    害。
　㈢末按稱和解者，謂當事人約定，互相讓步，以終止爭執或防
    止爭執發生之契約。和解有使當事人所拋棄之權利消滅及使
    當事人取得和解契約所訂明權利之效力。民法第736條、第7
    37條分別定有明文。又按和解原由兩造互相讓步而成立，和
    解之後任何一方所受之不利益均屬其讓步之結果，不能據為
    撤銷之理由。是和解契約合法成立，兩造當事人即均應受該
    契約之拘束，縱使一造因而受不利益之結果，亦不得事後翻
    異，更就和解前之法律關係再行主張。查邱文姿於108年1月
    22日與星展銀行簽立系爭同意書(見臺南地檢108他1231號卷
    第227頁、本院卷第105頁)，系爭同意書約定略以：邱文姿
    就於105至107年間向星展銀行申請成為專業投資人及申購31
    筆境外結構型商品等相關事項與星展銀行達成和解，由星展
    銀行給付邱文姿3,368,465元，填補邱文姿所受部分投資損
    失，解決所有爭議，邱文姿同意不再對星展銀行及其關係企
    業、星展銀行員工(除劉佳欣外)、負責人、董監事等主張任
    何權利等語，是邱文姿自不得再依侵權行為之法律關係，主
    張黃雅芳應負損害賠償責任。
五、綜上，原告依侵權行為損害賠償之法律關係請求被告2人連
    帶給付2,721,613元，及自刑事附帶民事起訴狀繕本送達翌
    日起至清償日止，按週年利率百分之5計算之利息，為無理
    由，應予駁回。又原告之訴既經駁回，其假執行之聲請即失
    所依據，應併予駁回。
六、本件事證已臻明確，兩造其餘攻擊防禦方法與本判決之結果
    不生影響，爰不另為贅論，附此敘明。
七、訴訟費用負擔之依據：民事訴訟法第78條。 　
中　　華　　民　　國　　111　 年　  2　　 月　   9　　日
                  臺灣臺南地方法院臺南簡易庭
　　　　　　　　　             法    官　王淑惠
以上正本係照原本作成。
如對本判決上訴，須於判決送達後20日內向本院提出上訴狀。
如委任律師提起上訴者，應一併繳納上訴審裁判費。
中　　華　　民　　國　　111 　年　　2 　　月　　10　　日
                               書 記 官  洪凌婷